最高法院刑事判決　　　　　　　　　　　　　　　九十三年度台上字第六五四五號
　　上　訴　人　甲○○
　　　　　　　　乙○○
　　　　　　　　　　　　（另案在台灣台中監獄台中分監執行中）
右上訴人等因殺人未遂等罪案件，不服台灣高等法院台中分院中華民國九十三年七月
二十八日第二審判決（九十三年度上訴字第五六二號，起訴案號：台灣台中地方法院
檢察署九十一年度偵字第二四六一三號），提起上訴，本院判決如左：
    主  文
原判決關於乙○○部分及甲○○殺人未遂、強盜部分撤銷，發回台灣高等法院台中分
院。
甲○○其他上訴部分駁回。
    理  由
壹、撤銷發回部分
甲、甲○○殺人未遂及強盜部分
本件原判決撤銷第一審關於上訴人甲○○殺人未遂及強盜部分所為科刑部分之判決，
改判仍分別論處上訴人甲○○殺人未遂，及共同連續意圖為自己不法之所有，攜帶兇
器，於夜間侵入住宅，以脅迫至使不能抗拒，而使他人交付其財物等罪刑，固非無見
。
惟查：(一)、按自首以對於未發覺之罪投案而接受裁判為要件，刑法第六十二條定有明
文。此所謂「發覺」，固非以有偵查犯罪權之機關或人員確知其人犯罪無誤為必要，
倘對其發生嫌疑時，即得謂為已發覺；但此項之發覺對犯人之嫌疑，仍須有確切之根
據得為合理之可疑者，始足當之。若單純主觀上之懷疑，要不得謂已發生嫌疑（七十
二年台上字第六四一號判例意旨參照）。本件原判決認定上訴人甲○○犯有殺人未遂
罪嫌，係依台中市警察局第一分局民國（下同）九十三年六月八日中分一刑字第０九
三００二０七六四號函及附件之載示認警方已悉其為犯嫌之一，並不合於自首之要件
（原判決第二十八頁倒數第十一行至倒數第八行）。惟經核該０九三００二０七六四
號函之附件內載（見原審卷第一四四頁）台中市警察局第一分局小隊長劉宜協「職務
報告」上載述被害人黃俊嘉、黃泰榮遭槍擊案警方於上訴人甲○○未到案前，根據「
情資」已知悉其與另嫌陳文銘二人涉嫌該案等情。惟上述所謂「情資」乙節，究係何
指？原審未待究明，就此亦未將上開警局函件提示予上訴人甲○○表示意見或告以要
旨，即逕以該附件作為認定上訴人甲○○就槍擊黃泰榮部分不符合自首之規定，已難
謂適法。(二)、再查，原判決於事實六內載述上訴人甲○○與陳銘聰及阿和共同基於意
圖為自己不法之所有，以脅迫致使不能抗拒而使他人交付財物之概括犯意聯絡，並本
於未經許可共同持有改造槍彈之犯意聯絡，謀議欲持槍至何聰裕住處強盜之犯行。甲
○○因曾與何聰裕照面，恐為何聰裕所指認，乃決議由陳銘聰夥同阿和至何聰裕住處
強盜等情（原判決第七頁倒數第四行至第八頁第一行）。惟於判決理由內卻未見詳加
論述憑以認定上開事實之證據，而僅泛以上訴人甲○○將強盜所得之自小客車停妥，
以及其碰觸共犯陳銘聰強盜所得之行動電話（原判決第十五頁第六行至第十六頁第三
行），即率認上訴人甲○○係以自己共同犯罪之意思為參與，對犯罪事實之肇生居於
支配掌握之地位，屬共謀共同正犯，亦同難謂無判決不備理由之違法。依上所述，上
訴人甲○○上訴意旨執此指摘原判決此部分不當，非無理由，應認上述殺人未遂，及
強盜部分有撤銷發回更審之原因。
乙、乙○○部分
本件原判決維持第一審論處上訴人乙○○殺人未遂罪刑之判決，駁回上訴人乙○○在
第二審之上訴，固非無見。
惟查：按九十二年二月六日修正公布之刑事訴訟法第一百五十九條第一項規定，被告
以外之人於審判外之言詞或書面陳述，除法律有規定者外，不得作為證據。上開規定
，並於九十二年九月一日施行。本件上訴人乙○○部分係於九十三年七月二十一日上
午審理，自應適用上開規定審結，方始適法。原判決理由二｜(二)項內援引被害人古俊
男於警訊中之供述（原判決第十七頁倒數第三行），作為認定上訴人乙○○殺人未遂
罪刑之證據。惟並未詳加說明予以論述古俊男於審判外之傳聞陳述，何以例外得採作
證據之法律上理由，難謂為適法。上訴人乙○○上訴意旨執此指摘原判決此部分不當
，非無理由，應認此部分併有撤銷發回更審之原因。
貳、甲○○上訴駁回部分
甲、恐嚇安全罪及傷害罪部分
按刑事訴訟法第三百七十六條所列各罪之案件，經第二審判決者，不得上訴於第三審
法院，為該法所明定。本件上訴人甲○○因恐嚇安全、傷害等罪案件部分，原審係分
依刑法第三百零五條，及同法第二百七十七條第一項論處罪刑，查上開條項係刑事訴
訟法第三百七十六條第一款之案件。依首開說明，既經第二審判決，自不得上訴於第
三審法院，上訴人甲○○此部分猶復提起上訴，顯為法所不許，應予駁回。
乙、未經許可持有獵槍罪及未經許可持有手槍罪部分
按刑事訴訟法第三百七十七條規定，上訴於第三審法院，非以判決違背法令為理由，
不得為之，是提起第三審上訴，應以原判決違背法令為理由，係屬法定要件。如果上
訴理由並未指摘原判決有何違法，自應認其上訴為違背法律上之程式，予以駁回。本
部分上訴人甲○○上訴意旨，僅以對台灣高等法院台中分院於九十三年七月二十八日
所為九十三年度上訴字第五六二號刑事判決聲明上訴為惟一理由，而於原判決此部分
如何違背法令並無一語涉及，自屬違背法律上之程式，此部分，應併予駁回。
據上論結，應依刑事訴訟法第三百九十五條前段、第三百九十七條、第四百零一條，
判決如主文。
中　　　華　　　民　　　國　　九十三　　年　　 十二 　　月　　 十六 　　日
                              最高法院刑事第十庭
                                  審判長法官  呂　潮　澤
                                        法官  吳　昆　仁
                                        法官  孫　增　同
                                        法官  吳　昭　瑩
                                        法官  林　秀　夫
      右正本證明與原本無異
                                              書  記  官
中　　　華　　　民　　　國　　九十三　　年　　 十二 　　月　　二十二　　日
                                                                        Ｑ
